臺灣臺北地方法院民事裁定
111年度事聲字第24號
異  議  人  台北富邦商業銀行股份有限公司

法定代理人  程耀輝  


相  對  人  王致偉  


上列異議人因相對人聲請消費者債務清理更生事件，對於中華民
國111年2月23日本院司法事務官所為之109年度司執消債更字第1
51號裁定提出異議，本院裁定如下：
    主  文
原裁定廢棄。
發回由司法事務官更為適當處分。 
    理  由
一、按關於更生或清算之程序，除本條例別有規定外，準用民事
    訴訟法之規定，消費者債務清理條例第15條定有明文。而當
    事人對於司法事務官處理事件所為之終局處分，得於處分送
    達後10日之不變期間內，以書狀向司法事務官提出異議。司
    法事務官認前項異議有理由時，應另為適當之處分；認異議
    為無理由者，應送請法院裁定之。法院認第一項之異議為有
    理由者，應為適當之裁定；認異議為無理由者，應以裁定駁
    回之，民事訴訟法第240條之4第1項至第3項定有明文。次按
    法院得將更生方案之內容及債務人財產及收入狀況報告書通
    知債權人，命債權人於法院所定期間內以書面確答是否同意
    該方案，逾期不為確答，視為同意；同意及視為同意更生方
    案之已申報無擔保及無優先權債權人過半數，且其所代表之
    債權額，逾已申報無擔保及無優先權總債權額之二分之一時
    ，視為債權人會議可決更生方案；更生方案經可決者，法院
    應為認可與否之裁定；對於第一項認可之裁定提起抗告者，
    以不同意更生方案之債權人為限，消費者債務清理條例第60
    條第1、2項及第62條第1、4項分別定有明文。本件異議人不
    同意更生方案，已於本院司法事務官認可更生方案裁定送達
    10日內之民國111年3月8日（前開司法事務官之裁定係於111
    年3月7日送達異議人收受），以書狀表示不服而提出異議，
    經司法事務官送請本院裁定，核與上開規定相符，合先敘明
    。
二、異議人異議意旨略以：伊不同意相對人即債務人（下稱相對
    人）所提之更生方案，相對人之子女現就讀大學三年級，其
    雖提出二階段之還款方案，惟於其子女大學畢業後，並未扣
    除相關扶養費為清償前開欠款，相對人所提之更生方案，顯
    有違消費者債務清理條例第64條之1第1款規定，未符合盡力
    清償之要件。
三、經查：
㈠、相對人具狀聲請更生，經本院以109年度消債更字第216號裁
    定開始更生程序，並由司法事務官以109年度司執消債更字
    第151號裁定（下稱原裁定）認可本件更生方案，其所列更
    生條件為以每月為1期，其間清償期合共6年、72期，其中第
    1至12期，每期清償新臺幣（下同）6,500元；第13至72期則
    每期清償9,500元，合計還款金額達648,000元，清償成數為
    46.43％，合先敘明。
㈡、本件原裁定以相對人名下財產具清算價值，有南山人壽保單
    預估解約金約為20,961元及新光金融控股公司之股票價值約
    3,762元，而相對人每月平均薪資為46,000元，每月個人必
    要支出為29,271元、扶養費為7,500元，即每月餘額為9,229
    元（計算式：46,000元－29,271元－7,500元＝9,229元），加
    計保單預估解約金20,961元及股票價值3,762元，相對人提
    出平均每月9,000元（計算式：648,000元÷72期＝9,000元）
    用以清償債務，已逾每月餘額之九成即8,615元（計算式：9
    ,229×0.9＋〈20,961元＋3,762元〉÷72×0.9＝8,615元）為由，裁
    認相對人所提之更生方案符合消債條例第64條之1之規定，
    已屬盡力清償等。然，稽之卷附戶籍謄本及相對人長男王○
    謙之學生證（見109年度北司消債調字第53號卷第49至51頁
    、109年度司執消債更字第151號第307至308頁），王○謙為8
    8年生（年22歲），現就讀四年制大學之四年級，王○謙理應
    於111年6月大學畢業，而本件更生方案約於117年履行完畢
    ，相對人約有5.5年毋庸負擔該長男之月扶養費7,500元，此
    部分金額共計495,000元（計算式：7,500元×5.5×12＝495,00
    0元），已達相對人所提更生方案清償總額648,000元之半數
    ，本院審酌上情，認相對人仍將王○謙之扶養費用列於更生
    方案之必要支出項目內，有虛增每月必要支出項目及金額，
    而減少應償還之金額，難認相對人已盡力清償，原裁定漏未
    審酌此等事項，應有違誤。
四、綜上所述，本件相對人所提之更生方案，未達消債條例第64
    條之1第1項所規定之數額，難認其已盡力清償，原裁定未審
    酌相對人於更生方案履行完畢前，對於大學畢業之長男已無
    扶養義務，而毋庸再支出該子女之扶養費，乃將前揭非屬必
    要支出項目之金額列於相對人所提之更生清償方案，尚有未
    合，異議意旨指摘原處分此部分不當，求予廢棄，為有理由
    ，爰廢棄原裁定，由本院司法事務官詳加調查後，再為適當
    之處分。
五、依消債條例第15條、民事訟訟法第240條之4第3項前段，裁
    定如主文。　
中　　華　　民　　國　　111 　年　　4 　　月　　29　　日
                  民事第二庭    法　官　蔡英雌
以上正本係照原本作成。
如不服本裁定應於送達後10日內向本院提出抗告狀，並繳納抗告
費新臺幣1,000元。
中　　華　　民　　國　　111 　年　　4 　　月　　29　　日
                                書記官  霍薇帆